【裁判字號】    95,台上,3691
【裁判日期】    950706
【裁判案由】    違反證券交易法
【裁判全文】
最高法院刑事判決            九十五年度台上字第三六九一號
    上 訴 人  台灣高等法院檢察署檢察官
    上 訴 人
    即 被 告  甲○○
                      14樓
    選    任
    辯 護 人  林崑城律師
上列上訴人等因被告違反證券交易法案件，不服台灣高等法院中
華民國九十四年二月二十五日第二審更審判決（九十二年度上更
(一)字第八三七號，起訴案號：台灣台北地方法院檢察署八十九年
度偵字第四九○八、四九○九號），提起上訴，本院判決如下：
    主  文
原判決關於甲○○違反證券交易法部分撤銷，發回台灣高等法院
。
    理  由
本件原判決撤銷第一審關於上訴人即被告甲○○違反證券交易法
部分科刑之判決，經比較新舊法後，改判仍論處甲○○違反對於
在證券交易所上市之有價證券，不得有意圖抬高或壓低集中交易
市場某種有價證券之交易價格，以他人名義，對該有價證券，連
續以高價買入或低價賣出之規定罪刑。固非無見。
惟查：(一)、原判決事實認定甲○○明知於股票集中交易市場不得
意圖抬高或壓低集中交易市場某種有價證券交易價格，自行或以
他人名義，對該有價證券，連續以高價買入或以低價賣出之行為
，乃基於拉抬大將股份有限公司（下稱大將公司）股價之犯意，
於民國八十四年十月三日起，至同年十一月十八日，利用林松利
、黃明珠、紀茂男與莊育城（以上四人已經判決無罪確定）所交
付大將公司之股票，向不知情之金主范承群、賈文中等人質借融
資，並以金主及林松利、黃明珠所提供之張秋月、張秋蓮、林張
美娥等人頭帳戶，分別委託環球證券股份有限公司忠孝分公司等
多家證券商下單買賣大將公司股票，極力拉抬該公司股價，並列
述甲○○於八十四年十月十二日、十九日、二十日、二十六日、
二十七日、同年十一月一日、十四日及十八日下單買賣大將公司
股票之股價、數量及當日交易量占總成交量之成數等情。是其事
實欄僅認甲○○有拉抬大將公司股價之犯意，並未認定渠主觀上
有壓低集中交易市場上大將公司股票交易價格之意圖。且其理由
內係依據甲○○於八十四年十月七日、九日、十二日、十三日、
十九日下單買賣大將公司股票之交易情形，認渠目的在製造交易
熱絡假象及拉抬大將公司股價，亦未說明甲○○主觀上有壓低大
將公司股票價格意圖之認定依據。乃嗣於論罪時則認甲○○就上
開事實所示，違反對於在證券交易所上市之有價證券，不得有意
圖抬高或「壓低」集中交易市場某種有價證券之交易價格，以他
人名義，對該有價證券，連續以高價買入或「低價賣出」之規定
，係違反證券交易法第一百五十五條第一項第四款之規定，應依
同法第一百七十一條論處，並於主文為該罪名之諭知，致其事實
認定與理由之論敘及理由論敘本身，前後不相一致，而有判決理
由矛盾之違法。且依原判決上開認定之事實，甲○○拉抬大將公
司股價之犯罪時間，係自八十四年十月三日起，至同年十一月十
八日止，然其嗣於載述林某下單買賣該公司股價詳情時，則僅就
渠八十四年十月十二日起，至同年十一月十八日止之買賣股票情
形加以記載，而於理由內說明林某有拉抬大將公司股價犯意時，
又祇載述渠於八十四年十月七日起，至同年十月十九日止買賣該
公司股票詳情，是所為事實認定與其理由之論述及事實認定本身
亦屬前後齟齬，同有判決理由矛盾之違誤。(二)、原判決事實認定
甲○○自八十四年十月十二日十時十九分五十八秒以二筆漲停板
價二二．五元委託買進大將公司十五張股票，全部成交並使成交
價由二○．六元上漲四檔至二十一元。又認甲○○自八十四年十
一月一日十時四十一分十八秒至十時四十七分三十五秒以一筆高
價二一．三元委託買進該公司五十張股票及以漲停板價二三．二
元委託買進二百五十張股票，合計共委託買進三百張股票全部成
交，並使成交價自二一．二元上漲三檔至二十五元（見原判決第
三頁、第五頁）。然依卷證資料顯示，甲○○於八十四年十月十
二日上午十時十九分五十八秒、十一時八分五十八秒、十一時十
四分三十九秒、十一時五十三分零秒，連續四次以二十二點五元
價格分別委託買進大將公司股票，依序為一百張、一百二十張、
一百二十張及一百張，總數為四百四十張，其成交價則分別為二
十一元、二十點五元、二十點六元及二十點二元。渠另於八十四
年十一月一日十時四十一分十八秒、四十四分二十三秒及四十七
分三十五秒連續三次委託買進該公司股票，其成交價係由二十一
點二元上漲至二十一點五元（見法務部調查局台北市調查處調查
卷(二)所附投資委託人成交對應表）。是原判決該部分認定之事實
要與上開卷證不相符合，應有證據上理由矛盾之違失。(三)、原判
決於理由內係以甲○○先後向不知情之金主范承群、黃三郎、施
光訓之母張美凰、謝純貞等人質借融資，並利用金主或證券公司
營業員所提供之張美凰、張秋月、張秋蓮、傅張雲燕、施光訓、
賈文中、閔華伶、張明榜、吳海秋、張有惠、廖黃燕、黃水成、
李亞鳳、潘承媊、張瑜玲、謝純貞、鄭根福等人頭帳戶，及授權
使用林松利、林張美娥、林伶霏、林萩怡、黃明珠，暨其元配張
鳳珠等人帳戶，與謝宗良分別委託寶來證券股份有限公司成功分
公司等證券公司下單買賣大將公司股票等情，已經證人范承群、
施光訓、徐幼明、徐金里、葉貝紅、連久慧、傅怡菁、黃淑媛分
別於法務部調查局台北市調查處（下稱台北市調處）調查時、檢
察官偵查中及第一審審理時證述綦詳，乃執為認定甲○○確有本
件違反證券交易法犯行論據之一。然范承群於台北市調處調查時
證稱伊不認識甲○○，伊係提供賈文中、張秋蓮、張秋月等人頭
帳戶予傅怡菁、傅怡惟使用，至渠等使用詳情，伊不清楚等語，
渠嗣於偵查中亦為相同供證；而徐金里於台北市調處調查及偵查
中則證稱伊在信豪證券股份有限公司擔任營業員，八十四年十、
十一月間係由謝宗良使用林張美娥、林萩怡及林伶霏之帳戶下單
買賣大將公司股票，渠嗣於第一審調查時亦為相同證述；又傅怡
菁於台北市調處調查時證稱伊在寶來證券股份有限公司任營業員
，八十四年十、十一月間，張秋蓮、張秋月、賈文中之帳戶係由
施光訓使用，下單買賣大將公司股票，施某係經葉美麗引介，向
范承群、賈文中等人調度資金；另黃淑媛於台北市調處調查時亦
陳稱伊在宏華證券股份有限公司擔任業務員，八十四年十、十一
月間，傅張雲燕、賈文中、張美凰等人帳戶均係由施光訓使用，
下單買賣大將公司股票等語（見台北市調處調查卷(一)第二十三頁
至第二十五頁背面、第三十六頁背面、第三十七頁、第五十五頁
背面、第八十四頁背面至第八十六頁，四九○八號偵卷第五十九
頁背面、第六十三頁背面、第六十四頁，一審卷第一宗第二九二
、二九三頁）。上開證人於台北市調處及偵審中之供證均未指稱
甲○○有使用各該人頭帳戶下單買賣大將公司股票情事，是原判
決所引上開供述證據，與卷證不相符合，亦有證據上理由矛盾之
違誤。以上，或係檢察官及甲○○上訴意旨所指摘，或為本院得
依職權調查之事項，應認原判決關於甲○○違反證券交易法部分
（第一審九十二年度易字第四七一號判決，上訴經原審合併審判
撤銷改判之侵占部分，業已確定）仍有撤銷發回更審之原因。
據上論結，應依刑事訴訟法第三百九十七條、第四百零一條，判
決如主文。
中    華    民    國  九十五  年    七    月    六    日
                      最高法院刑事第八庭
                          審判長法官  張  淳  淙
                                法官  張  春  福
                                法官  洪  昌  宏
                                法官  蔡  彩  貞
                                法官  王  居  財
      本件正本證明與原本無異
                                      書  記  官
中    華    民    國  九十五  年    七    月   十三   日
                                                      Ｑ


司法院資訊處製作；財團法人民間司法改革基金會備份。
